【裁判字號】    92,自更（一）,1
【裁判日期】    920829
【裁判案由】    違反公平交易法等
【裁判全文】
臺灣新竹地方法院刑事判決                      九十二年度自更（一）字第一號
    自訴人  乙○○
    被  告  甲○○
右列被告因詐欺等案件，經自訴人提起自訴，因自訴人不服本院中華民國九十一年十
二月三十一日第一審判決（九十一年度自字第四九號），提起上訴，經臺灣高等法院
於九十二年二月二十七日以九十二年度上訴字第四九四號撤銷原判決發回本院，本院
更為判決如左：
    主  文
甲○○被訴常業詐欺、侵占部分自訴不受理。
其餘被訴部分駁回。
    理  由
一、自訴意旨略稱：自訴人前於民國九十年七月間，介紹友人謝海芳投資新臺幣（下
    同）三十六萬元於被告甲○○所經營之健乾國際股份有限公司（以下簡稱健乾公
    司），以進口沙棘等多樣傳銷產品，自訴人除上開介紹資金之來源外，並自該時
    起共同經營健乾公司，且公司在自訴人之努力經營下，得於九十一年四月間，在
    新竹縣竹北市○○○路一一一號二樓覓得辦公據點以擴大業務。而被告經營之健
    乾公司自九十年八月起至九十一年四月止，總共創造了一千一百多萬元之營業收
    入，扣除銷售獎金、營業費用、成功訓練營、教育補助、租金、尾牙費用及營業
    所得稅等費用，所剩餘之二百三十三萬五千五百元，本應由被告與自訴人平分，
    惟自訴人工作迄今，均未領取薪資，更遑論前筆盈餘所得，且相關直銷商之個人
    投資獎金亦遭扣款，另被告於另案九十一年自字第四十九案審理時庭呈之空白結
    訓課程證書，為印刷廠之初稿，而事實上健乾公司早已於九十年八月間在印刷廠
    印製完一千份，事先簽好之吳德淳、被告、自訴人名字之學員課程證書，足證被
    告係以不實在變造過之證據矇騙法官。故認被告所為涉有刑法第三百四十條之常
    業詐欺罪、第三百三十五條之侵占罪、第二百一十條、及第二百一十六條之偽造
    及行使私文書罪云云。
二、自訴不受理部分：
（一）按駁回自訴之裁定已確定者，非有第二百六十條各款情形之一，不得對於同一
      案件再行自訴；不得提起自訴而提起者，應諭知不受理之判決，刑事訴訟法第
      三百二十六條第四項、第三百三十四條分別定有明文。又所稱「同一案件」當
      指前後二案之被告同一，被訴之犯罪事實亦屬同一者而言。
（二）經查：本件自訴人曾以與本件相同之事實（詳如本院九十一年自字第四十九號
      卷內之自訴狀所示）向本院對同一被告提起自訴，該案業經本院於九十一年七
      月三十一日以九十一年度自字第三六號，以罪嫌不足為理由，裁定駁回自訴確
      定，有本院九十一年度自字第三六號裁定書正本一件附卷可稽，並經本院調卷
      查明屬實。自訴人又以相同之事實向本院提起本件自訴，其所自訴之事實與前
      開裁定駁回自訴確定之事實相同，被告復同一，為同一案件，而本件又查無任
      何發現新事實、新證據，依照首開說明，自應諭知不受理之判決。
三、自訴駁回部分：
（一）按法院或受命法官於自訴案件第一次審判期日前訊問及調查結果，如認為案件
      有刑事訴訟法第二百五十二條至第二百五十四條之情形者，得以裁定駁回其自
      訴，同法第三百二十六條第三項定有明文。又事實之認定應憑證據，如未能發
      現相當證據，或證據不足以證明，自不能以推測或擬制之方法，為裁判基礎（
      最高法院四十年臺上字第八六號判例參照）。另按認定犯罪事實，所憑之證據
      ，雖不以直接證據為限，間接證據亦包括在內，然無論直接或間接證據，其為
      訴訟上之證明，須於通常一般之人均不致於有所懷疑，而得確信其為真實之程
      度者，始得據之為有罪之認定，倘其證明尚未達到此一程度，而有合理性懷疑
      之存在時，即無從為有罪之認定（最高法院七十六年臺上字第四九八六號判例
      參照）。
（二）自訴人自訴被告涉犯刑法第二百十條偽造文書、第二百一十六條行使偽造私文
      書罪嫌，所指訴之犯罪事實為：被告於本院九十一年自字第四十九號案審理時
      庭呈之空白結訓課程證書，為印刷廠之初稿，而事實上健乾公司早已於九十年
      八月間在印刷廠印製完一千份，事先簽好之吳德淳、被告、自訴人名字之學員
      課程證書，足證被告係以不實在變造過之證據矇騙法官云云。然查，經調閱本
      院九十一年自字第四十九號案全卷，並未有如自訴人陳述之由被告提出之空白
      結訓課程證書附卷，自訴人僅以被告否認課程證書上有總經理簽名之陳述，即
      認被告涉有偽造文書罪嫌（參本院九十一年自字第四十九號卷第一五三頁），
      實屬誤會，其所為亦與刑法第二百一十條偽造私文書罪之構成要件不符，且被
      告於另案中業已供稱課程證書印製非其主管事務，有無印課程證書其並不知情
      ，而課程部分亦屬直銷商自行辦理，後來有看到自訴人簽名之課程證書（參本
      院九十一年自字第四十九號卷第一八四、一八五頁）等語，而自訴人亦陳稱係
      由其親自請被告簽名後，再由自己簽名，然後交給行政人員送印刷廠印刷（見
      本院本院九十一年自字第四十九號卷第一八六頁）等語，是被告否認課程證書
      上有自訴人之簽名，僅屬迴護自己之詞，尚難認此部分有自訴人所指偽造私文
      書之犯行，且既無自訴人所指稱之偽造之私文書存在，即難認被告有任何行使
      偽造私文書之犯行甚明。
（三）此外，復查無其他積極證據，足認被告確有行使偽造私文書或偽造私文書之情
      事，應認被告犯罪嫌疑不足，依照首開說明，本件自訴應予駁回。
四、據上論斷，應依刑事訴訟法第三百三十四條、第三百二十六條第三、四項，判決
    如主文。
中      華      民      國      九十二      年    八    月    二十九    日
                                臺灣新竹地方法院刑事第二庭
                                    法    官   王  紋  瑩
右正本證明與原本無異。
如不服本判決，應於判決送達後十日內向本院提出上訴狀( 應附繕本 )，上訴於臺灣
高等法院。
                                    書 記 官   馮  玉  玲
中      華      民      國      九十二      年    八    月    二十九    日


司法院資訊處製作；財團法人民間司法改革基金會備份。
